臺灣板橋地方法院刑事裁定　　　　　　　　　　　　　九十一年度自字第一九八號
　　自　訴　人　安立交通企業有限公司
　　代　表　人　林秀春
　　代　理　人　姜寶珍
　　被　　　告　甲○○
右列被告因侵占案件，經自訴人提起自訴，本院裁定如左：
    主  文
自訴駁回。
    理  由
一、自訴意旨略稱：被告甲○○於民國九十一年二月二十日向自訴人租用其牌照Ｈ４
    ─９８３號營業小客車一輛（下稱Ａ車），約定日租新台幣（下同）六百五十元
    ，每三日付租一次，惟被告自取得Ａ車後即不按時繳納租金，Ａ車因逢年度車輛
    檢驗及計費表檢驗，自訴人幾次催促被告，被告均不將Ａ車繳回公司送驗，經自
    訴人於同年三月七日寄發存證信函，通知被告終止租約返還Ａ車，被告仍拒不交
    還且避不見面，經自訴人多方找尋，方於同年五月十六日在北宜路與新烏路口攔
    下被告取回Ａ車，取回後發現被告乃將後擋風玻璃噴上烏來溫泉泡湯、汽車頂燈
    殼安立字樣上貼上「烏３１來  ２９４２─０３０９」之字樣，並將車尾後保險
    桿免頭款之字樣以黃色噴漆噴掉，因認被告涉有刑法第三百三十五條第一項之侵
    占罪嫌。
二、按法院或受命法官於自訴案件第一次審判期日前訊問及調查結果，如認為案件有
    刑事訴訟法第二百五十二條至第二百五十四條之情形者，得以裁定駁回其自訴，
    同法第三百二十六條第三項定有明文。又犯罪事實，應依證據認定之，無證據不
    得推定其犯罪事實，刑事訴訟法第一百五十四條定有明文。又認定不利於被告之
    事實，須依積極證據，苟積極證據不足為被告不利之認定時，即應為有利於被告
    之認定，更不必有何有利之證據，最高法院著有三十年上字第八一六八號判例可
    稽。
三、自訴人認被告甲○○涉有侵占罪嫌，無非以被告於九十一年二月二十一日向其租
    用Ａ車，但屢次拖欠租金，又遲不將車送檢驗，自訴人於同年三月七日寄發存證
    信函，通知被告終止租約返還Ａ車，仍拒不交車且避不見面，經自訴人多方找尋
    取回Ａ車後，發現被告乃將後擋風玻璃噴上烏來溫泉泡湯、汽車頂燈殼安立字樣
    上貼上「烏３１來  0000－0000」之字樣，並將車尾後保險桿免頭款之
    字樣以黃色噴漆噴掉，顯有易持有為所有之故意，有車輛租賃契約書、中和秀山
    郵局存證信函第四六七號及回執影本各一件、Ａ車照片三張可稽，為其論據。
四、訊據被告固坦承其於前揭時間向自訴人租用Ａ車，嗣並有拖欠租金及在後擋風玻
    璃及汽車頂燈貼上烏來等字樣，並以黃色噴漆噴掉車尾免頭款等字之情事，惟堅
    決否認有何侵占Ａ車之犯行，辯稱：伊戶籍在烏來，當地四十多輛組成車隊，黏
    貼烏來字樣，才可在烏來觀光區載客營業，伊並無侵占云云。經查：
（一）自訴人於九十一年二月二十一日，與被告簽訂車輛租賃契約，將牌照Ｈ４─９
      ８３號車營業小客車一輛出租予被告，雙方約定日租六百五十元，租金每三日
      付租一次，自訴人於同年三月七日寄發存證信函通知被告於接函三日內繳清欠
      租，並將承租之汽車交回自訴人公司，及被告於同年月十四日收受該存證信函
      等情，業經被告自承在卷（見本院九十一年七月二十九日之訊問筆錄），並有
      自訴人提出之車輛租賃契約書、被告之身分證、駕照、執業登記證、中和秀山
      郵局存證信函第四六七號及回執影本各一件在卷足參。再者，自訴代理人姜寶
      珍於本院訊問時陳稱：「（三月十四日以後，你們跟他收了幾次錢？）被告在
      三月十五日匯了六千元，四月七日，我親自到他家去，他說明天就回公司，我
      當天也向他收了八千元，結果第二天被告沒有來，驗車期間也過了，驗車期限
      是在四月中旬以前，這期間，我去找過他好幾次，他在五月三日又電匯了一萬
      五千元，抵租金到四月左右，後來，就是五月十六日扣車，再收了六千元。」
      等語（見本院九十一年七月二十九日之訊問筆錄），此核與被告之供述相符，
      另有自訴人所提出之收款、計算單據等件附卷可憑。由上觀之，足見被告雖有
      積欠自訴人租金之情事，惟自訴人於被告九十一年三月十四日收受存證信函至
      同年五月十六日收回Ａ車期間，仍多次向被告收取積欠Ａ車之租金，且讓被告
      繼續使用Ａ車營業，則該租賃契約是否已經終止？實堪置疑，且參酌前述被告
      於九十一年四月七日繳納租金八千元、同年五月三日又電匯了一萬五千元租金
      、於同年五月十六日自訴人扣Ａ車時交付六千元等情，益徵自訴人自訴狀上指
      稱被告「自九十一年四月七日後即連同該車避不見面，自訴人在聯絡保證人及
      被告之妻均不得結果後，認被告已起意侵占該車」乙節，與實情不符，蓋若被
      告果有侵占Ａ車之意，被告於自訴人扣Ａ車前又何須仍陸續交付租金予自訴人
      ，甚且Ａ車遭扣時，被告又當場交付六千元予自訴人？至被告雖拖欠租金之情
      ，屢經自訴人催告仍未繳納，亦未返還Ａ車，惟其或係因經濟拮据，或賴該車
      以維生計，原因甚多，不一而足，尚難以此即遽認被告有將該Ａ車據為已有之
      不法意圖。
（二）被告於承租Ａ車後，將Ａ車車頂燈殼黏貼藍色「烏３１來  ２９４２─０３０
      ９」之字樣（該燈殼上原紅色「安立」二字仍然可見），Ａ車後擋風玻璃上黏
      貼白色「烏來溫泉泡湯」字樣，Ａ車車尾後保險桿上「免頭款」之字樣以黃色
      噴漆覆蓋等情，業據被告供明在卷，並有自訴代理人提出之照片三張在卷可參
      ；經本院就此質問被告，其供稱：「（為何將交通公司改為烏來？）因為在當
      地觀光區，要有烏來觀光的招牌，才可以在當地排班載客，我編號是三一號，
      總共有四十部車子，都是戶籍在烏來那裡的人，大家共組這樣的車隊，這與烏
      來車行無關。（保險桿部分為何要噴掉？）那是我一個朋友跟我亂噴，結果顏
      色不一樣。（為何要這樣做？）是為了跑車方便，我不是要占為己有。」云云
      （見本院九十一年七月二十九日之訊問筆錄）；且自訴代理人姜寶珍於本院調
      查時亦指陳：「烏來有另一家車行，但被告沒有靠，只是要讓人家認不出來，
      烏來原來是天藍所有，現在已經倒了。」等情（見本院九十一年七月十日之訊
      問筆錄），可見現已無「烏來」車行，另參以前述被告係將Ａ車車頂燈殼黏貼
      藍色「烏３１來  ２９４２─０３０９」字樣，該燈殼上原紅色「安立」二字
      仍然可見，Ａ車後擋風玻璃上黏貼白色「烏來溫泉泡湯」等字樣，及被告之戶
      籍確係設於「台北縣烏來鄉○○村○○街三八號」等情（參見卷附被告戶籍謄
      本），足見被告並非另靠他家「烏來」車行營業，而係因設籍烏來地區之司機
      共組車隊之約定，為在該區營業跑車方便，始貼上該等字樣，否則，「烏來」
      車行與「烏來溫泉泡湯」，兩者營業並不相干，被告又何須同時黏貼於Ａ車上
      ？且Ａ車燈殼上仍留下原紅色「安立」二字？被告前開所辯，應屬可信，亦難
      以被告有在Ａ車上黏貼該等字樣之舉，即遽認被告對Ａ車有變易「持有」為「
      所有」之意思。綜合上述，本件應係自訴人與被告雙方民事糾葛，此外查無其
      他積極證據足認被告有何侵占犯行，被告犯罪嫌疑不足，依照首開說明，本件
      自訴應予駁回。
據上論結，應依刑事訴訟法第三百二十六條第三項、第二百五十二條第十款，裁定如
主文。
中    華    民    國      九十一      年    八      月      十四        日
                                  臺灣板橋地方法院刑事第四庭
                  法  官  劉  大  衛
右正本證明與原本無異。
如不服本裁定，應於裁定送達後五日內向本院提出抗告狀。
                                          書記官  蕭  興  南
中      華      民      國    九十一    年      八      月     十五     日
